臺灣臺南地方法院刑事判決　　　　　　　　　　　　　九十一年度易字第五一六號
　　公　訴　人　臺灣臺南地方法院檢察署檢察官
　　被　　　告　己　○　○
右列被告因賭博等案件，經檢察官提起公訴（九十年度偵字第一三八八三號），及移
送併辦（臺灣高雄地方法院檢察署九十一年度偵緝字第三六二號、九十一年度偵字第
八五七七號、九十一年度偵字第一九三三○號），本院判決如左：
    主  文
己○○連續違反未依電子遊戲場業管理條例規定辦理營利事業登記者，不得經營電子
遊戲場業之規定，處有期徒刑伍月，如易科罰金，以佰元折算壹日。如附表所示之
查獲物品均沒收。
    事  實
一、己○○明知未辦理電子遊戲場業之營利事業登記，不得經營電子遊戲場業，竟未
    依規定辦理營利事業登記，而基於概括之犯意，自九十年九月五日起至九十一年
    八月十四日止，在附表所示之時間、地點，分別擺放其所有如附表所示之電子遊
    戲機具，供不特定多數人把玩，以經營電子遊戲場業。嗣於附表所示之查獲時間
    、地點，先後為警查獲，並查扣己○○所有如附表所示之物。
二、案經臺南市警察局第六分局報請臺灣臺南地方法院檢察署檢察官偵查起訴，及臺
    灣高雄地方法院檢察署檢察官移送併案審理。
    理  由
一、訊據被告己○○固坦承未依電子遊戲場業管理條例規定向臺南市政府及高雄市政
    府申請核發電子遊戲場業營利事業登記證及營業級別證，而於附表所示時地擺設
    如附表所示之電子遊戲機具經警查獲之事實不諱，惟矢口否認有何違反電子遊戲
    場業管理條例之犯行，辯稱：伊經營機台買賣，上開擺設之電子遊戲機具係供人
    試打，以資販賣機具，並未經營電子遊戲場業云云。經查：
  (一)依經濟部商業司八十九年四月十八日經（八九）商七字第８９２０６９０７號函
    文：「所詢『娃娃機』，如係提供消費者利用電力及機器手臂抓取物品（如絨布
    玩具等）之遊樂機具，因其是否提供物品，係取決於消費者之技術及熟練程度，
    故仍屬前開條文（即電子遊戲場業管理條例）所稱之電子遊戲機」（見偵查卷第
    一六頁）之內容所示，被告所擺設之娃娃機係屬電子遊戲場業管理條例所稱之電
    子遊戲機無誤，合先敘明。
  (二)同案被告丁○○（業經本院另為無罪判決）於警訊及偵審中均供稱其於九十年十
    一月十五日二十三時四十分許為警查獲時，確係投入十元硬幣於娃娃機內，操作
    機械手臂夾取機台內之物品等語（見警卷、偵查卷及本院卷第三五至三六頁）；
    又證人乙○○於警訊時證稱：伊於九十年十一月二十九日二十時許在復興三路一
    五二號一樓杰德商行，以一百元向店員戊○○兌換十枚代幣投入新象王機台把玩
    ，伊第一次在杰德商行把玩電玩，一百元代幣尚未消費完，即為警方臨檢查獲等
    語（見併案九十年度偵字第二三六八○號所附警卷）；及證人高彬杉於警訊時證
    稱：為警查獲時，伊正在超商把玩電玩，伊於九十一年四月十九日九時三十分許
    前往高雄市苓雅區○○○路一一八號富而樂超商買飲料，拿一百元買了一瓶純喫
    茶十五元，找零八十五元，就拿找零之八十五元跟店員（陳小如）兌換八個代幣
    ，把玩其中一台機台，當時有開機，但警方到場後不久機台即關機等語（見併案
    九十一年度偵字第一九三三○號所附警卷），足見被告供稱其用以經營機台買賣
    而擺設之電子遊戲機具於附表編號一、二、五號所示之查獲時地為警查獲時，確
    實正有客人丁○○、乙○○、高彬杉以找零之零錢或另兌換代幣投入被告所擺設
    之電子遊戲具內把玩，且依客人丁○○、乙○○、高彬杉上開所述情節觀之，渠
    等純係基於娛樂因素把玩上開電玩，並非為了購買機具試打電子遊戲機具才把玩
    上開電玩，參以警方查獲附表編號二、五所示機台時，分別在該兩處超商內查獲
    四百一十七個及一百九十九個代幣，衡情顯非僅供他人試打機台所用，而應係供
    不特定客人把玩之用，是被告供稱擺設上開電子遊戲機具係供人試打，以資販賣
    機具云云，委無足採。益見證人即超商店員戊○○、陳小如、柯智仁證稱上開機
    台係供人試打云云，及乙○○嗣於本院調查時改稱其將十個代幣投入機台內試打
    云云，均係迴護被告之詞，要難採信。
  (三)附表編號一在寶貝熊超商查扣之五台娃娃機及其餘交由被告保管之二十二台娃娃
    機為警查獲時均有插電營業，業據被告及同案被告丁○○供承在卷（見本院卷第
    三六、八六頁），並經證人即現場查獲警員林炳男、吳振榮於本院調查時結證屬
    實（見本院卷第四三頁）；且上開二十七台娃娃機內均有放置娃娃及香煙等其他
    物品一節，亦經證人甲○○○○於本院調查時證述明確（見本院卷第一二八至一
    二九頁）：又附表編號二所示之六台電子遊戲機台、編號三所示之四台電子遊戲
    機台、附表編號四所示之十台娃娃機、附表編號五所示之五台電子遊戲機台、附
    表編號六所示之三台電子遊戲機台之電源於查獲時均有插電營業，亦分別經證人
    即現場查獲警員高景松、李金受、張仁宗、證人即超商店員蔡銀芬及被告於警訊
    及本院調查時證述及供述綦詳（見併案九十一年度偵字第八五七七、一九三三○
    號所附警卷及本院卷第一三一至一三二頁、第九一頁、第九三頁），足見被告擺
    設上開電子遊戲機具並非單純提供欲購買機台之人試打，否則即無須將所有擺設
    之電子遊戲機台均插上電源，僅須於他人欲購買機台時再開啟電源即可；且依現
    場查獲照片觀之，所查扣之娃娃機內均有放置娃娃及香煙等其他物品，倘如被告
    所言，僅單純供人試打，則僅須於其中一台娃娃機內放置物品即可，實無須再另
    行花費成本，在每一台娃娃機內均放置供人夾取之物品；參諸警方查獲附表編號
    一所示機台時，在機台內查獲現金六千一百八十五元、查獲附表編號六所示機台
    時，係在超商內查獲當日營業額一百六十元等情，足見被告所擺設之機台並非供
    欲購買機台之客人試打，因倘係供人試打，即無要購買者自掏腰包試用機台之理
    ；再者，被告既係經營販賣電子遊戲機台之生意，衡諸常情應將其所有之電子遊
    戲機具集中放置，豈有散布各處，而增加經營管理困難之理？又倘被告所辯販賣
    機台一節為真實，則依一般交易買賣之慣例，即須僱用員工或自行在場為買受人
    解說，以增加他人願意購買之意願，應無讓購買者自行試用而未加理會之可能，
    是綜合上開事證觀之，被告所擺設之電子遊戲機台係插電營業供人把玩，其確有
    違規經營電子遊戲場業之情事，要屬無疑。
  (四)綜上所述，被告辯稱其係經營機台買賣生意，上開機台係供人試打云云，不足採
    信。此外，並有臨檢紀錄表、營業場所檢查紀錄、搜索扣押證明筆錄、現場照片
    、現場圖、房屋租賃契約書、高雄市政府工務局九十一年一月二十三日高市工務
    建字第○九一○○○二三五九號函送之現場會勘紀錄，及如附表所示之電子遊戲
    機具、兌換財物指示券、兌換券、代幣、現金等查獲物品可資佐證，本案事證明
    確，被告違反電子遊戲場業管理條例之犯行堪以認定，應依法論科。
二、按電子遊戲場業管理條例於八十九年二月三日經總統公布施行，並自同年月五日
    生效，是該條例生效後，設置以電腦方式操縱，產生或顯示聲光影像、圖案、動
    作之電子遊戲機，供不特定人為益智或娛樂之營利事業（同條例第三條、第四條
    參照），應依電子遊戲場業管理條例第十一條之規定辦理營利事業登記，未依該
    條例辦理營利事業登記者，依同條例第十五條之規定，即不得經營電子遊戲場業
    。又按電子遊戲場業管理條例第一條明示「為管理電子遊戲場業，並維護社會安
    寧，善良風俗、公共安全及國民身心健康，特設定本條例。」，是該條例立法目
    的之一即在於管理電子遊戲場業。而所謂電子遊戲場業，依該條例第三條規定，
    係指設置電子遊戲機供不特定人益智娛樂之營利事業。換言之，僅須設置電子遊
    戲機供人娛樂以營利者，即屬電子遊戲場業管理條例所指之電子遊戲場業，其規
    模如何則非所問。再者，依該條例第十六條規定，非電子遊戲場業之其他營利事
    業，不得就其營業場所，「供他人設置」電子遊戲機營業，如違反該條規定，依
    第二十八條規定處行為人新台幣十萬元以上五十萬元以下罰鍰，並限期令其改善
    ，是在非電子遊戲場業之其他營利事業場所設置電子遊戲機以營利者，仍屬由該
    條例規範之範疇，益徵該條例所指之電子遊戲場業並不專以設置電子遊戲機供人
    娛樂為限，在非電子遊戲場業之其他營利事業場所設置者仍屬之。是如係在自己
    或他人經營之非電子遊戲場業之營業場所，自己附帶擺設電子遊戲機供人娛樂者
    ，仍屬該條例第三條所指之「設置電子遊戲機供不特定人益智娛樂之營利事業」
    ，依該條例第十五條規定，仍應辦理營利事業登記後始得營業。換言之，所謂電
    子遊戲場業，僅須有設置電子遊戲機供人為益智娛樂者即屬之（該條例第三條）
    ，至其係專以提供電子遊戲機供人娛樂或在非電子遊戲場業之營業場所附帶提供
    電子遊戲機供人娛樂，應非所問。從而在非電子遊戲場業之營業場所（如超商、
    保齡球館、紅茶店、撞球場等），附帶擺設電子遊戲機供人娛樂者，仍須依該條
    例第十五條規定辦理營利事業登記後始得擺設，否則，仍應依該條例二十二條論
    罰。是核被告己○○所為，係違反電子遊戲場業管理條例第十五條之規定，應依
    同條例第二十二條規定論處。又被告先後於附表所示時地經營電子遊戲場業之犯
    行，時間緊接，係觸犯同一構成要件之罪名，顯係基於概括犯意為之，是為連續
    犯，應以一罪論，並依法加重其刑。而移送併案審理部分，即附表編號二至六之
    被告經營電子遊戲場業犯行部分，雖未據檢察官起訴，惟被告就該部分犯行，既
    與原起訴之附表編號一所示之犯行間具有連續犯之裁判上一罪關係，自為起訴效
    力所及，依審判不可分原則，本院自得一併予以審理，附此敘明。又臺灣高雄地
    方法院檢察署移送併案審理之九十一年度偵字第八五七七號犯行部分（即附表編
    號五部分），業經該署檢察官聲請簡易判決處刑，臺灣高雄地方法院高雄簡易庭
    認不宜以簡易判決處刑，而移由該院刑事庭依通常程序審判後，已經該院刑事庭
    以同一案件在法院重行起訴為由，判決公訴不受理，此有臺灣高雄地方法院九十
    一年度易字第二一八二號刑事判決一件附卷可按（見本院卷第二一七頁），是移
    送併案審理之臺灣高雄地方法院檢察署九十一年度偵字第八五七七號案件應已偵
    查終結，臺灣高雄地方法院檢察署本應再重新分案後始移由本院併案審理，不應
    再以同一案號移送併案，惟該部分犯行既與本件原起訴部分有連續犯之裁判上一
    罪關係，本院仍得一併審究，就此併予敘明。爰審酌被告犯罪之動機、目的、手
    段、屢次為警查獲後不知悔改，仍繼續違反規定，經營電子遊戲場、擺設機台之
    數目，及其犯罪後態度等一切情狀，量處如主文所示之刑，並諭知易科罰金之折
    算標準。
三、如附表所示之電子遊戲機台均係被告己○○所有，供違規經營電子遊戲場業所用
    之物，且被告並未將之輪替擺設在不同地點，業經被告自承在卷（見本院卷第二
    二四頁），故均應依刑法第三十八條第一項第二款規定宣告沒收。又附表編號一
    查扣之兌換財物指示紙張二張係被告貼於機台上，業經被告及同案被告丁○○於
    偵查中供明在卷及證人即現場查獲警員林炳男結證屬實（見偵查卷及本院卷第一
    二九頁）；該次查扣之兌換券則與丁○○所夾取之香煙一同綑綁，亦據同案被告
    丁○○於偵審中供述及證人即現場查獲警員林炳男於本院中證述無訛（見偵查卷
    第本院卷第一二九頁）；以及附表編號二、五所扣得供不特定客人把玩所用之代
    幣，亦係被告所有，業據被告供承明確，是上開兌換財物指示紙張、兌換券、代
    幣等均係被告所有供違規經營電子遊戲場業所用之物，爰併依刑法第三十八條第
    一項第二款規定宣告沒收。另附表編號一查扣之現金六千一百八十五元、編號六
    查扣之現金一百六十元，均係被告違規經營電子遊戲場業所得之物，亦應依刑法
    第三十八條第一項第三款規定宣告沒收。
四、本案檢察官起訴被告己○○涉犯賭博犯行部分：
  (一)公訴意旨略以：被告己○○於臺南市○○路二三Ｏ巷二號「寶貝熊超商」內擺設
    娃娃機，以「顧客每投幣十元即可操作娃娃機『機械手臂』夾取機檯內財物」方
    式，與不特定人士賭博財物（註：機檯內供夾取之財物有─香煙、煙盒上並黏有
    十元硬幣、娃娃、中獎彩券等物），而顧客利用『機械手臂』所夾取之娃娃每隻
    可持至「寶具熊超商」櫃檯兌換二十元，若夾得中獎彩券則可向櫃檯兌換ＶＣＤ
    一片。嗣於九十年十一月十五日二十三時四十分許，適有被告丁○○（業經本院
    為無罪判決）在「寶貝熊超商」內投幣操作上開娃娃機進行賭博財物時，為埋伏
    現場員警當場查獲，警方人員並在場扣得被告己○○所有供賭博用─娃娃機五台
    、兌換財物指示紙二張、兌換券一張、賭資六千一百八十五元等物。因認被告己○○涉犯刑法第二百六十六條第一項前段之賭博罪嫌。
  (二)按犯罪事實應依證據認定之，無證據不得推定其犯罪事實；又不能證明被告犯罪
    者，應諭知無罪之判決，刑事訴訟法第一百五十四條、第三百零一條第一項分別
    定有規定。又所謂「賭博」，乃以偶然之輸贏，決定財物得失之方法，既謂偶然
    ，即須具「射倖性」，始符合賭博罪之構成要件。公訴人認被告己○○擺設娃娃
    機供人把玩涉犯賭博犯行，無非以同案被告供稱其所夾取之一包香煙有中狀彩券
    ，有寫可兌換ＶＣＤ一片等語；及證人即警員吳振榮於偵查中證稱：賭客稱夾到
    機臺內之獎品可向便利商店兌換等語，為其主要論據。惟查：同案被告丁○○供
    稱其當時正在把玩娃娃機，是將新臺幣拾元硬幣投入機臺內，然後操作機台之機
    械手臂夾取機台內之物品一情，核與被告己○○於警訊中供稱：伊在娃娃機台內
    放置娃娃及各項禮品供不特定客人把玩，客人將十元硬幣投入機台內操控娃娃機
    去夾機台內禮品，客人如將裡面禮品夾到洞口，該禮品就歸客人所有等情相符，
    足見把玩之客人是否可成功夾取娃娃機台內之物品，係取決於其操作機台之機械
    手臂之技術是否熟練而定；此與經濟部商業司八十九年四月十八日經（八九）商
    七字第８９２０６９０７號函文：「所詢『娃娃機』，如係提供消費者利用電力
    及機器手臂抓取物品（如絨布玩具等）之遊樂機具，因其是否提供物品，係取決
    於消費者之技術及熟練程度，故仍屬前開條文（即電子遊戲場業管理條例）所稱
    之電子遊戲機」所示之「娃娃機」遊樂機具之使用把玩方式相符，是依上開函文
    所示，「娃娃機」是否提供物品既係以當事人之技能所作之競技，並無偶然之因
    素在內，即不具「射倖性」，揆諸前揭賭博罪之構成要件說明，被告擺設娃娃機
    供不特定人把玩，縱有回收娃娃或兌換禮品之情事，亦不該當於賭博罪之成立。
  (三)被告己○○於警訊中係向警員供稱：原則上不可換現金，編號一、四號之娃娃機
    台內之娃娃因比較漂亮，所以可以回收，並非回答如警訊筆錄所載之可換現金，
    是警訊筆訊此部分警員詢問被告是否可換現金，被告所回答部分之記載與錄音帶
    播放內容不符，此有本院九十一年五月十六日勘驗筆錄在卷可佐（見本院卷第一
    一五頁），足見被告並未自白有何兌換現金之賭博情事，此外，復查無其他積極
    證據足認被告己○○有何賭博犯行，其此部分犯罪應屬不能證明。惟因公訴人認
    被告此部分犯嫌，與前開論罪科刑部分，有牽連犯之裁判上一罪關係，爰不另為
    無罪判決之諭知。
據上論斷，應依刑事訴訟法第二百九十九條第一項前段，電子遊戲場業管理條例第二
十二條，刑法第十一條前段、第五十六條、第四十一條第一項前段、第三十八條第一
項第二款、第三款，罰金罰鍰提高標準條例第二條，判決如主文。
本案經檢察官姚玎霖到庭執行職務。
中      華      民      國    九十一    年      十      月      八      日
                                  臺灣臺南地方法院刑事第五庭
                                      審判長法  官  蘇  清  水
                                            法  官  卓  穎  毓
                                            法官  林  欣  玲
右正本證明與原本無異。
如不服本判決，應於判決送達後十日內，向本院提出上訴狀。
                                            書記官  莊  淑  雅
中      華      民      國    九十一    年      十      月      八      日
附錄本案論罪科刑法條全文：
電子遊戲場業管理條例第十五條
未依本條例規定辦理營利事業登記者，不得經營電子遊戲場業。
電子遊戲場業管理條例第二十二條
違反第十五條規定者，處行為人一年以下有期徒刑、拘役或科或併科新台幣五十萬元
以上二百五十萬元以下罰金。
附表：
┌─┬────┬──────┬───────┬─────────┬───┐
│編│犯    罪│犯        罪│查  獲  經  過│  查  獲  物  品  │備  註│
│號│時    間│地        點│              │                  │      │
├─┼────┼──────┼───────┼─────────┼───┤
│一│九十年十│臺南市○○路│九十年十一月十│娃娃機五台（含ＩＣ│本案起│
│  │月一日起│二三○巷二號│五日二十三時四│板）（扣案）      │訴部分│
│  │至九十年│庚○○所經營│十分許，為埋伏│兌換券一張（扣案）│      │
│  │十一月十│之「寶貝熊超│之員警當場查獲│兌換財物指示紙二張│      │
│  │五日止  │商」（庚○○│客人丁○○把玩│（扣案）          │      │
│  │        │經本院另為無│娃娃機        │娃桂機錢箱內之現金│      │
│  │        │罪判決）    │              │六千一百八十五元（│      │
│  │        │            │              │扣案）            │      │
│  │        │            │              │娃娃機二十二台（扣│      │
│  │        │            ││案，嗣於九十一年三│      │
│  │        │            │              │月一日二十一時十六│      │
│  │        │            │              │分許，以無照營業取│      │
│  │        │            │              │締，交由被告己○○│      │
└─┴────┴──────┴───────┴─────────┴───┘
┌─┬────┬──────┬───────┬─────────┬───┐
│  │        │            │              │保管，見本院卷第一│      │
│  │        │            │              │九七至一九九頁）  │      │
├─┼────┼──────┼───────┼─────────┼───┤
│二│九十年九│高雄市前鎮區│九十年十一月二│滿貫大亨二台      │併案雄│
│  │月五日起│復興三路一五│十九日九時十分│動物柏青哥樂一台  │檢九十│
│  │至九十年│二號一樓之超│許為警查獲，現│千禧龍一台        │一年度│
│  │十一月二│商          │場有客人乙○○│新象王一台        │偵緝字│
│  │十九日止│            │以一百元兌換十│春秋二代一台      │第三六│
││        │            │枚代幣把玩    │（以上均含ＩＣ板，│二號所│
│  │        │            │              │ＩＣ板扣案，機台則│附九十│
│  │        │            │              │均交由被告保管，見│年度偵│
│  │        │            │              │警卷保管條）      │字第二│
│  │        │            │              │遊樂場專用代幣四百│三六八│
│  │        │            │              │一十七個（扣案）  │○號部│
│  │        │            │              │                  │分    │
├─┼────┼──────┼───────┼─────────┼───┤
│三│九十年十│高雄市前鎮區│九十年十二月三│大舞台一台        │併案雄│
└─┴────┴──────┴───────┴─────────┴───┘
┌─┬────┬──────┬───────┬─────────┬───┐
│  │一月二十│英明一路一三│日十五時許為警│千禧龍一台        │檢九十│
│  │二日起至│三號丙○○經│查獲    │滿貫大亨二台      │一年度│
│  │九十年十│營之「揚揚超│              │（以上均含ＩＣ板，│偵緝字│
│  │二月三日│商」        │              │ＩＣ板扣案，機台則│第三六│
│  │止      │            │              │均交由被告保管，見│二號所│
│  │        │            │              │警卷保管條）      │附九十│
│  │        │            │              │                  │一年度│
│  │        │            │              │                  │字第八│
│  │        │            │              │                  │二三號│
│  │        │            │              │                  │部分  │
├─┼────┼──────┼───────┼─────────┼───┤
│四│自不詳時│高雄市苓雅區│九十一年一月十│小瑪莉二台        │併案雄│
│  │日起至九│林森二路一一│七日十五時三十│麻將電玩二台      │檢九十│
│  │十一年一│八巷一樓張旭│分許為警查獲  │金象王一台        │一年度│
│  │月十七日│升經營之「富│              │娃娃機十台        │偵緝字│
│  │止      │而樂超商」  │              │（以上含ＩＣ板，均│第三六│
│  │        │            │              │未扣案，交由被告保│二號所│
└─┴────┴──────┴───────┴─────────┴───┘
┌─┬────┬──────┬───────┬─────────┬───┐
│  │        │            │              │管，見本院卷第二○│附九十│
│  │        │            │              │三至二○四頁）    │十年度│
│  │        │            │              │                  │偵字第│
│  │        │            │              │                  │六○五│
│  │        │            │              │                  │一號部│
│  │        │            │              │                  │分    │
├─┼────┼──────┼───────┼─────────┼───┤
│五│九十一年│高雄市苓雅區│九十一年四月十│滿貫大亨二台      │併案雄│
│  │一月間起│林森二路一一│九日十時二十分│動物柏青樂一台    │檢九十│
│  │至九十一│八巷一樓張旭│許為警查獲，現│金象王一台        │一年度│
│  │年四月十│升經營之「富│場有客人高彬杉│王牌對決一台      │偵字第│
│  │九止    │而樂超商」  │以八十五元兌換│（以上均含ＩＣ板，│八五七│
│  │        │            │八個代幣把玩機│ＩＣ板扣案，機台則│七號部│
│  │        │            │台            │均交由被告保管，見│分    │
│  │        │            │              │警卷切結書）      │      │
│  │        │            │              │代幣一百九十九個（│      │
│  │        │            │              │扣案）            │      │
│  │        │            │              │                  │      │
└─┴────┴──────┴───────┴─────────┴───┘
┌─┬────┬──────┬───────┬─────────┬───┐
│六│九十一年│高雄市前鎮區│九十一年八月十│滿貫大亨二台      │併案雄│
│  │八月十四│長江街六九號│四日二十一時許│春秋二代一台      │檢九十│
│  │日      │丙○○經營之│為警查獲      │（以上均含ＩＣ板，│一年度│
│  │        │「全民超商」│              │ＩＣ板扣案，機台則│偵字第│
│  │        │            │              │均交由被告保管，見│一九三│
│  │        │            │              │警卷保管條）      │三○號│
│  │        │            │              │現金一百六十元（扣│部分  │
│  │        │            │              │案）              │      │
└─┴────┴──────┴───────┴─────────┴───┘
